【裁判字號】    99,訴,1496
【裁判日期】    991231
【裁判案由】    侵權行為損害賠償
【裁判全文】
臺灣板橋地方法院民事判決              99年度訴字第1496號
原      告  陳玥樺
原      告  鄭占坤
被      告  潘志煌
上列當事人間請求侵權行為損害賠償事件，經本院刑事庭移送前
來（刑事案號：98年度易字第2278號，附帶民事訴訟案號：98年
度附民字第628 號），本院於中華民國99年12月27日言詞辯論終
結，判決如下：
    主      文
被告應給付原告陳玥樺新台幣參萬玖仟貳佰參拾貳元，及自民國
99年3月27日起至清償日止，按週年利率百分之五計算之利息。
被告應給付原告鄭占坤新台幣壹萬伍仟元，及自民國99年3 月27
日起至清償日止，按週年利率百分之五計算之利息。
原告其餘之訴駁回。
訴訟費用，由被告負擔百分之八，餘由原告負擔。
本判決第1、2項得為假執行，但被告分別以新台幣參萬玖仟貳佰
參拾貳元、壹萬伍仟元各為原告供擔保後，免為假執行。
原告其餘假執行之聲請駁回。
    事實及理由
一、本件被告經合法通知，無正當理由，未於言詞辯論期日到場
    ，核無民事訴訟法第386 條各款所列情形，爰依原告聲請，
    由其一造辯論而為判決。
二、本件原告起訴主張：被告於民國98年7 月19日22時許，有因
    停車問題與（同棟大樓鄰居）原告陳玥樺發生爭執，而於公
    開場合分別以「幹你娘、雞掰（台語）」、「龜兒子、俗辣
    、無用的男人（台語）」辱罵陳玥樺與其夫原告鄭占坤，嗣
    後行經陳玥樺住處，更以腳踹陳玥樺腹部，以致陳玥樺左側
    腹部受有挫傷、瘀血及背部紅腫之傷害，致原告陳玥樺受有
    醫療費用及交通費收據部分新台幣（下同）17287 元、1485
    元之損失，無收據部分自行傷科調理水煎藥6800元、椎整復
    15000元、家人請人代理7000元、情緒療癒諮商25000元、交
    通費10000 元扣除有收據1485元部分、精神慰撫金計400000
    元，共計受有511087元之損失；原告鄭占坤受有出庭四個半
    天損失8000元、照顧陳玥樺工作損失三天12000元及慰撫金3
    0 萬元，共計被告鄭占坤受有32萬元之損失。爰依侵權行為
    損害損害賠償之法律關係訴請被告賠償等語。併為訴之聲明
    ：(一)被告應給付原告鄭占坤32萬元，及自起訴狀繕本送達之
    翌日起至清償日止，按週年利率百分之5 計算之利息。(二)被
    告應給付原告陳玥樺511087元，及自起訴狀繕本送達之翌日
    起至清償日止，按週年利率百分之5 計算之利息。且均陳明
    願供擔保請准宣告假執行。
三、被告未於言詞辯論期日到場，亦未提出準備書狀作何聲明或
    陳述。
四、關於原告陳玥樺請求鐵門損害額3萬元部分：
  (一)按因犯罪而受損害之人，於刑事訴訟程序固得附帶提起民事
    訴訟，對於被告請求回復其損害，但其請求回復之損害，以
    被訴犯罪事實所生者為限，否則縱令得依其他事由，提起刑
    事訴訟，亦不得於刑事附帶民事訴訟程序為此請求（最高法
    院60年台上字第633 號判例意旨參照）。又損害賠償刑事法
    院得依刑事訴訟法第504條第1項規定，將附帶民事訴訟以裁
    定移送於該法院民事庭者，以刑事部分宣告被告有罪之判決
    者為限。又刑事法院應依同法第503條第1項前段規定以判決
    駁回原告之訴，如誤以裁定移送於民事庭，其訴之不合法，
    不因移送民事庭而受影響，受移送之民事庭應認原告之訴為
    不合法應予駁回之。
  (二)查被告傷害原告陳玥樺及被告公然侮辱原告之事實，前經本
    院98年度易字第2782號判決有罪（公然侮辱罪，處拘役肆拾
    日；傷害罪，處有期徒刑參月。）在案，原告不服聲請檢察
    官提起上訴，亦經臺灣高等法院於99年7月9日以99年度上易
    字第1458號判決駁回檢察官上訴而確定在案，此有上開二件
    判決書在卷可稽。是依刑事判決僅認定原告受有傷害及公然
    侮辱之損害。而本件原告請求被告賠償3 萬元鐵門之毀損金
    額，並未具刑事判決被告有罪在內，原告就其3 萬元鐵門受
    損害部分，縱令屬實，固得依法另循民事訴訟起訴請求被告
    賠償，但究不得依本件刑事附帶民事訴訟請求，是原告依刑
    事附帶民事訴訟請求被告賠償其中3 萬元及其法定遲延利息
    部分，揆諸上開說明，程序上尚有未洽，應予駁回。
六、關於原告請求被告賠償傷害及公然侮辱損害額部分：
  (一)原告主張上開被告公然侮辱原告之事實，業據被告於本院刑
    事庭審理中，自承以貶低陳玥樺、鄭占坤人格之穢語辱罵該
    二人之事實不諱，且被告未於言詞辯論期日到場，亦未提出
    準備書狀作何聲明或陳述，以供本院斟酌。是原告主張被告
    公然侮辱原告之事實，事證明確，應可採信。
  (二)原告陳玥樺主張被告傷害之事實。經查，原告陳玥樺受傷之
    事實，有樹林仁愛醫院診斷證明書一紙及陳玥樺受傷照片二
    張附在刑事卷可稽，且有現場衝突之錄音帶及譯文各一件附
    卷可考；而上開錄音紀錄經本院刑事庭勘驗，被告確在場以
    貶抑人格之穢詞辱罵陳玥樺、鄭占坤，內容與提出之譯文相
    符，此亦有本院刑事庭99年1月14日勘驗筆錄在卷可憑。又
    證人即當地里長呂有富於檢察官偵查中亦具結證稱：伊前往
    上址時，陳玥樺之門有開一條縫，並非緊閉，且有扶陳玥樺
    上救護車等語，顯見被告所指陳玥樺並未開門相應乙節不實
    ，而依現場情形，若非陳玥樺受傷不適，何以通知救護車馳
    送醫院。再觀諸卷附診斷證明書、照片所載傷勢、位置，亦
    與原告陳玥樺指訴受害之情狀相符。況被告既未於言詞辯論
    期日到場，亦未提出準備書狀作何聲明或陳述，以供本院斟
    酌。是原告陳玥樺主張傷害原告陳玥樺之事實，事證明確，
    堪予認定。
  (三)基上，原告之主張被告侵權行為之事實，為有理由，應予採
    信。
  (四)按因故意或過失，不法侵害他人之權利者，負損害賠償責任
    ；又按不法侵害他人之身體或健康者，對於被害人因此喪失
    或減少勞動能力或增加生活上之需要時，應負損害賠償責任
    ；不法侵害他人之身體、健康、名譽、自由、信用、隱私、
    貞操，或不法侵害其他人格法益而情節重大者，被害人雖非
    財產上之損害，亦得請求賠償相當之金額。其名譽被侵害者
    ，並得請求回復名譽之適當處分。民法第184條第1項前段、
    第193條第1項、第195條第1項分別定有明文。
    經查被告確實有傷害原告陳玥樺身體及公然侮辱原告之侵權
    行為，原告自得依侵權行為之法律關係請求被告賠償其損害
    ，茲將原告請求之項目金額，分述如下：
    (1)原告陳玥樺請求醫療費用部分：
      原告陳玥樺受有醫療費用支出之收據部分，僅有支出7747
      元，是此部分之醫療費用支出之損失，核屬有據，應予准
      許；至於原告陳玥樺陳稱醫療費用支出有收據之金額為17
      287元尚屬不實，是就逾7747 元醫療費用之請求部分，尚
      屬無據，應予駁回。
      原告陳玥樺主張自行傷科調理水煎藥費用6800元、脊椎整
      復費用15000元、情緒療癒諮商費用25000元部分，原告陳
      玥樺並未舉證以實其說，尚乏依據，要難准許。
    (2)原告陳玥樺請求家事請人代理7天共7000元部分：
      原告就家事部分請人代理處理部分，原告陳玥樺並未舉證
      以實其說，尚乏依據，要難准許。
    (3)原告陳玥樺請求交通費10000元部分：
      原告陳玥樺主張支出交通費用10000 元部分，僅提出計程
      車交通費用收據共計1485元，核與原告陳玥樺前往醫院就
      診之收據日期相侔，自應准許。至於原告陳玥樺主張其餘
      支出交通費用金額8515元部分，則未據原告陳玥樺舉證以
      實其說，尚難採信原告陳玥樺確有此金額8515元之支出。
      是此部分之請求，尚乏依據，要難准許。
    (4)原告鄭占坤請求因出庭四個半天之工作損失8000元部分：
      查原告鄭占坤出庭若係因刑事告訴被告妨害名譽等事件，
      則係依刑事訴訟法規定具有出庭作證之義務，此出庭義務
      所致損失，核與被告妨害原告鄭占坤名譽間，並直接相當
      因果關係。是原告鄭占坤縱令有出庭四個半天之損失屬實
      ，惟就此損失核與被告妨害原告鄭占坤名譽間並不具有直
      接相當因果關係，是原告鄭占坤自不得就出庭四個半天之
      損失，請求被告賠償。從而，原告鄭占坤此部分之請求，
      尚乏依據，應予駁回。
    (5)原告鄭占坤請求因照顧陳玥樺三天之工作損失12000 元部
      分：
      查原告鄭占坤為照顧原告陳玥樺三天若係因被告傷害陳玥
      樺，因而照顧陳玥樺三天，則受傷害者係陳玥樺，因而需
      他人照料，固非不得請求被告賠償看護費用，但此係受傷
      害之陳玥樺得請求。至於原告鄭占坤因照料陳玥樺，則原
      告鄭占坤因照料陳玥樺所致損失，核與被告妨害原告鄭占
      坤名譽間，並直接相當因果關係。縱令原告鄭占坤確有照
      料陳玥樺因而受有三天工作損失屬實，惟就此損失核與被
      告妨害原告鄭占坤名譽間並不具有直接相當因果關係。是
      原告鄭占坤自不得就照料陳玥樺三天之工作損失，請求被
      告賠償。從而，原告鄭占坤此部分之請求，尚乏依據，應
      予駁回。
    (6)原告請求慰撫金部分：
      按民法第195條第1項規定：「不法侵害他人之身體、健
        康、名譽、自由、信用、隱私、貞操，或不法侵害其他
        人格法益而情節重大者，被害人雖非財產上之損害，亦
        得請求賠償相當之金額。其名譽被侵害者，並得請求回
        復名譽之適當處分。」，是不法侵害他人之身體或妨害
        名譽，被害人雖非財產上之損害，亦得請求賠償相當之
        金額。本件被告不法侵害原告陳玥樺之身體，致原告陳
        玥樺受有左側腹部受有挫傷、瘀血及背部紅腫等傷害，
        及被告公然侮辱原告，致原告名譽權受有損害，則依上
        開法文規定，原告自得請求被告賠償非財產之損失，是
        原告此部分之主張，為有理由，應可採信。準此，就傷
        害及公然侮辱部分，原告依民法第195條第1項規定請求
        被告賠償非財產上損害即慰撫金，為有理由，應予准許
        。
      按不法侵害他人之人格權，被害人受有非財產上損害，
        請求加害人賠償相當金額之慰撫金時，法院對於慰撫金
        之量定，應斟酌實際加害情形、所造成之影響、被害人
        痛苦之程度、兩造之身分地位經濟情形及其他各種狀況
        ，以核定相當之數額（最高法院47年台上字第1221號、
        51年台上字第223號判例意旨參照）。
      如前所述，被告確有不法傷害原告陳玥樺之身體，致原
        告陳玥樺受有左側腹部受有挫傷、瘀血及背部紅腫等傷
        害，及被告對原告公然侮辱之事實，則原告受有精神上
        之痛苦，自堪認定。是原告自得依民法第195條第1項之
        規定請求非財產上之損害賠償即精神慰撫金。而非財產
        上之損害賠償，固非如財產損失之有價額可以計算，但
        仍應以被害人精神上所受之苦痛為準據，因此就被害人
        所受無形之苦痛予以賠償，應審酌被害人地位、身分、
        家庭狀況及加害人之地位，資力及加害之程度，核定相
        當數額。本院斟酌兩造實際情況，依原告陳玥樺陳明自
        承係湖此中醫學院碩士學位、原告鄭占坤則自承係廣州
        中醫大學博士學位、96年所得0000000元、97年所得833
        147 元、98年所得662510元（見本院卷36、37頁）等情
        ，再依本院依職權調查兩造稅務電子閘門財產所得明細
        ，原告陳玥樺有一筆房地、原告鄭占坤有一輛汽車之財
        產，被告98年所得共計199240元（見本院卷第16至20頁
        ），暨兩造之身分、地位、資力及被告加害之程度，與
        原告陳玥樺身體受傷害之痛苦程度，及原告受妨害名譽
        程度等一切情狀，認為原告陳玥樺請求於3 萬元範圍內
        、原告鄭占坤請求於1萬5千元範圍內之精神慰撫金，方
        屬公允；逾此範圍，尚有未洽，應予駁回。
    (7)原告請求法定遲延利息部分：
      再按民法第203 條規定：「應付利息之債務，其利率未經
      約定，亦無法律可據者，週年利率為百分之5 。」；又同
      法第229條第2項規定：「給付無確定期限者，債務人於債
      權人得請求給付時，經其催告而未為給付，自受催告時起
      ，負遲延責任。其經債權人起訴而送達訴狀，或依督促程
      序送達支付命令，或為其他相類之行為者，與催告有同一
      之效力。」。準此，原告請求自起訴狀繕本送達被告（送
      達期日99年3 月26日，見附民卷第5頁）翌日即99年3月27
      日起至清償日止，按週年利率5 計算之法定遲延利息，為
      有理由，應予准許。
五、基上，原告依據侵權行為損害賠償之法律關係，原告陳玥樺
    請求被告給付39232元、原告鄭占坤請求被告給付15000元，
    及均自99年3月27日起至清償日止，按週年利率5計算之法定
    遲延利息，為有理由，應予准許；逾此部分之請求，為無理
    由，應予駁回。
六、本件判命被告給付之金額未逾50萬元，應依職權宣告假執行
    ；併依職權宣告被告得供擔保免為假執行。至於原告敗訴部
    分，其假執行之聲請失所附麗，應併予駁回。
七、訴訟費用負擔之依據：民事訴訟法第79條、第85第1項。
中    華    民    國    99    年    12    月    31    日
                  民事第二庭    法  官  李行一
以上正本，係照原本作成。
如對本判決上訴，須於判決送達後20日內向本院提出上訴狀。如
委任律師提起上訴者，應一併繳納上訴審裁判費。
中    華    民    國    99    年    12    月    31    日
                                書記官  蔡於衡

司法院資訊處製作；財團法人民間司法改革基金會備份。
